【裁判字號】    95,易緝,17
【裁判日期】    950220
【裁判案由】    偽造文書
【裁判全文】
臺灣高雄地方法院刑事判決              95年度易緝字第17號
公  訴  人  臺灣高雄地方法院檢察署檢察官
被      告  丙○○
                      號
上列被告因偽造文書案件，經檢察官提起公訴（94年度偵字第11
922 號）及移送併案〔94年度偵字第22345 號〕，被告於準備程
序中，為有罪之陳述，經聽取公訴人及被告意見後，經本院合議
庭裁定由受命法官獨任進行簡式審判程序，本院判決如下：
    主  文
丙○○偽造署押，足以生損害於公眾及他人，累犯，處有期徒刑
肆月，如易科罰金，以參佰元折算壹日；偽造「乙○○」署名共
捌枚及指印共拾陸枚，均沒收。
    事  實
一、丙○○前於民國92年間因竊盜案件，經法院以判處有期徒刑
    4 月確定，於92 年8月12日易科罰金執行完畢。詎不知悔改
    ，於93 年7月27日因毒品案件經本院以93年訴字1347號通緝
    在案，嗣於94年1 月8 日18時45分許，在高雄縣鳳山市○○
    ○路565 巷19號前因毒品案件為警查獲時，為逃避刑責且恐
    其前經本院發布通緝之事為警查知，竟基於偽造署押之接續
    犯意，向偵辦案件之高雄縣政府警察局鳳山分局新甲派出所
    警員陳建雄〔訊問人〕、陳茂興〔記錄人〕，冒用其胞弟「
    乙○○」名義應訊，而接續在94年1 月8 日21時43分至同日
    22時12分止訊問之高雄縣政府警察局鳳山分局五甲派出所調
    查筆錄影本1 份 (簽名4 枚、指印12枚【檢察官誤載為8 枚
    】)、 高雄縣政府警察局鳳山分局偵辦毒品案件嫌疑人尿液
    採集編號對照表1 紙 (尿液編號０１８)1 紙 (簽 名1 枚、
    指印1 枚)、 乙○○口卡片確認本人簽章1 紙 (簽名1 枚、
    指印1 枚)、 乙○○以行動電話 (門號0000000000) 撥打黃
    柏諭(門 號0000000000) 紀錄畫面影本1 紙 (簽名1 枚、指
    印1 枚)及 乙○○指認黃柏諭照片影本1 紙 (簽名1 枚、指
    印1 枚)， 而偽簽「乙○○」署名及捺按代表「乙○○」之
    指印共計偽造之署名8 枚及指印16枚；足以生損害於乙○○
    本人及警政偵查機關對於犯罪嫌疑人、被告人別辨認之正確
    性。嗣於94年7 月13日，乙○○經偵查檢察官通知到庭應訊
    時，向檢察官告知遭其兄冒名，而查獲上情。
二、案經臺灣高雄地方法院檢察署主動偵查起訴。
    理  由
一、本件被告所犯係死刑、無期徒刑、最輕本刑為3 年以上有期
    徒刑以外之罪，其於準備程序中就被訴事實為有罪之陳述，
    經本院告知簡式審判程序之旨，並聽取公訴人及被告意見後
    ，合議庭裁定由受命法官獨任進行簡式審判程序，合先敘明
    。
二、上揭接續偽造署押之犯罪事實，業據被告於本院審理時坦承
    不諱，核與證人即被害人乙○○於偵查中之證述〔臺灣高雄
    地方法院檢察署94年度偵字第5199號94年7 月13日訊問筆錄
    、該卷第5 頁〕情節相符，並有94年1 月8 日21時43分至同
    日22時12分止訊問之高雄縣政府警察局鳳山分局五甲派出所
    調查筆錄影本1 份 (簽名4 枚、指印12枚)、 高雄縣政府警
    察局鳳山分局偵辦毒品案件嫌疑人尿液採集編號對照表1 紙
     ( 尿 液編號０１８)1 紙 (簽 名1 枚、指印1 枚)、 乙○
    ○口卡片確認本人簽章1 紙 (簽名1 枚、指印1 枚)、 乙○
    ○以行動電話 (門號0000000000) 撥打黃柏諭 (門號000000
    0000 )紀錄畫面影本1 紙 (簽名1 枚、指印1 枚)及乙 ○○
    指認黃柏諭照片影本1 紙 (簽名1 枚、指印1 枚)，均 附在
    高雄縣政府警察局鳳山分局94年6 月17日高縣鳳警刑字第
    000000 000-000000000號刑事偵查案卷內可稽，被告自白應
    與事實相符，而堪採信，認定為犯罪科刑依據，故本件事證
    應已明確。
三、按刑法上之「署押」，乃指於紙張或物體上簽署之姓名或其
    他符號，以表示其承認所簽署文書之效力，與印文有同一效
    力（最高法院86年度台上字第47號判決可資參照），而以捺
    指紋以代替簽名者，則偽造指紋亦屬偽造署押。次按刑法上
    之偽造署押罪，係指單純偽造簽名、畫押而言，若在制式之
    書類上偽造他人簽名，已為一定意思表示，具有申請書或收
    據等類性質者，則係犯偽造文書罪（該偽造署押為偽造文書
    之部分行為不另論罪），有最高法院85年度台非字第146 號
    判決意旨可資參照。揆諸前開說明可知，被告於警詢筆錄、
    口卡片、指認照片、尿水姓名對照表等文件上之簽名及按捺
    指印，或在筆錄騎縫處按指印，均僅係單純承認警員製作之
    內容，而無另有申請之意或充作收據之性質（台灣高等法院
    92年度上訴字第4612號及台灣高等法院高雄分院90年度上訴
    字第437 號判決意旨可資參照），是被告偽簽其胞弟「乙○
    ○」之署名及捺指印，核其所為，僅構成刑法第217 條第1
    項之偽造署押罪。按犯罪嫌疑人冒名被訊並偽造署押，雖先
    後在警詢筆錄等文件上均有偽造行為，唯其仍屬一犯意接續
    多次行為，侵害一個法益，應為接續犯，認屬單純一罪，而
    非連續犯（最高法院84年度台非字第10號刑事判決可參照）
    。本件被告經警查獲後，為掩飾其身分，而於事實欄所示之
    文件，分別偽造「乙○○」署名及指印多次，惟如數個犯罪
    行為於同時同地或密切接近之時間，實施、侵害同一之法益
    ，就各行為之獨立性較為薄弱時，依一般社會觀念及刑法評
    價上，以視為係基於單一犯意，接續施行之數個動作，而認
    為屬於包括之一行為予以評價較為合理，即應屬係單純一罪
    之接續犯，準此，則被告之上開數個偽造署名及指印之行為
    ，應係基於單一偽造署押之接續動作至明，而僅論以單純一
    罪為已足。另原起訴公訴人雖就乙○○指認黃柏諭照片影本
    1 紙 (簽名1 枚、指印1 枚)， 及高雄縣政府警察局鳳山分
    局五甲派出所調查筆錄指印4 枚漏未起訴暨94度年度偵字第
    22345 號移送本院併案部分，上開部分與已起訴論罪科刑部
    分均為單純一罪之關係，本院自得一併加以審理。
四、末查，被告前於92年間因竊盜案件，經本院判處有期徒刑4
    年確定，於92年8 月12日易科罰金執行完畢等情，有臺灣高
    等法院被告前案紀錄表在卷可參，被告於有期徒刑執行完畢
    後，5 年內再犯本件有期徒刑以上之罪，為累犯，應依刑法
    第47 條 規定加重其刑。爰審被告於通緝期間為避免遭警查
    緝及逃避刑責而犯罪之動機、其犯罪之手段、目的、智識程
    度，以及冒用他人名義接受司法偵訊，勢必對司法偵訊之正
    確性造成不良之影響，且對被害人之名譽亦將造成極大之損
    害，惟考量其事後已坦承犯行、態度良好等一切情狀，爰量
    處如主文所示之刑，並諭知易科罰金之折算標準，以資懲儆
    。至於被告偽造之「乙○○」署名共8 枚及指印共16枚，均
    應依刑法第219 條規定沒收之。
據上論斷，應依刑事訴訟法第273 條之1 第1 項、第299 條第1
項前段，刑法第217 條第1 項、第47條、第219 條、第41條第1
項前段，罰金罰鍰提高標準條例第2 條，判決如主文。
本案經檢察官甲○○到庭執行職務。
中    華    民    國    95    年    2     月    20    日
                 刑事第二庭  法  官  陳銘珠
如不服本判決，應於收受送達後10日內向本院提出上訴書狀。
上為正本係照原本作成。
中    華    民    國    95    年    2     月    20    日
                             書記官  黃美玲
中華民國刑法第217條第1 項
(偽造盜用印章印文或署押罪)
偽造印章、印文或署押，足以生損害於公眾或他人者，處 3 年以
下有期徒刑。


司法院資訊處製作；財團法人民間司法改革基金會備份。
